臺灣宜蘭地方法院民事裁定　　　　　　100年度司家聲字第3號
聲　請　人　財政部國有財產局台灣北區辦事處宜蘭分處
法定代理人　沈志欽
上列聲請人聲請裁定代管遺產之墊付費用事件，本院裁定如下：
    主      文
核定聲請人代為管理被繼承人黃一明遺產之報酬及墊付費用為新
臺幣玖仟肆佰拾陸元。
其餘聲請駁回。
聲請程序費用由被繼承人黃一明之遺產負擔。
    理      由
一、聲請意旨略以：聲請人經本院以93年度財管字第16號民事裁
    定選任為被繼承人黃一明之遺產管理人後，已依法對債權人
    及受遺贈人為公示催告，並刊報公告，現公示催告期限已滿
    ，依民法第1183條之規定，遺產管理人得請求報酬，其數額
    由親屬會議按其勞力及其與被繼承人之關係酌定之，惟本案
    並無親屬會議可資酌定報酬數額，爰依民法第1183條及財政
    部訂頒之「代管無人承認繼承遺產作業要點」第14點第3款
    規定，聲請法院酌定，其請求標準不得低於孳息收入部分十
    分之三及遺產現值百分之一。又聲請人就任黃一明遺產管理
    人後，僅接管冬山鄉○○段193地號（持分18300分之331）
    、194地號（持分186677分之6777）之土地及座落其上之同
    段58建號、暫編769建號等建物，嗣經本院99年度司執字第
    15535號強制執行拍賣，拍定價額共計新臺幣（下同）443,
    600元。聲請人之管理報酬依上開要點規定按遺產現值百分
    之一計算為4,436元，另聲請人於代管遺產期間共代墊費用
    合計為6,480元，故聲請人代管期間之管理費用共計為10,
    916元，為此聲請酌定被繼承人黃一明之遺產管理報酬及墊
    付費用等語。
二、按遺產管理人得請求報酬，其數額由親屬會議按其勞力及其
    與被繼承人之關係酌定之；親屬會議不能召開或召開有困難
    時，依法應經親屬會議處理之事項，由有召集權人聲請法院
    處理之，民法第1183條、第1132條第2項前段規定甚明。
三、經查：聲請人就任黃一明遺產管理人後，僅接管冬山鄉○○
    段193地號（持分18300分之331）、194地號（持分186677分
    之6777）之土地及座落其上之同段58建號、暫編769建號等
    建物，嗣經本院99年度司執字第15535號強制執行拍賣，拍
    定價額共計443,600元，有聲請人提出之本院民事執行處100
    年5月5日宜院瑞99司執壬字第15535號函影本一份為證，聲
    請人之主張，自堪信為真實。聲請人之主張，業據其提出本
    院93年度財管字第16號民事裁定暨確定證明書、94年度家抗
    字第48號、94年度家催字第35號民事裁定、95年度財管字第
    13號民事裁定、本院民事執行處函、代管無人承認繼承遺產
    作業要點條文節及墊付費用單據（以上均為影本）等件在卷
    可稽，核與所述情節相符，聲請人請求裁定代管被繼承人黃
    一明遺產之報酬，於法並無不合。茲參酌財政部訂頒「代管
    無人承認繼承遺產作業要點」第14點第3款之規定，認聲請
    人請求以被繼承人黃一明遺產現值1%計算報酬為4,436元，
    應無不合。又聲請人主張因管理被繼承人黃一明遺產所墊付
    之費用合計為6,480元（含93年12月14日選任遺產管理人事
    件出庭差旅費500元、94年1月25日繳納本院之選任遺產管理
    人抗告費1,000元、94年11月22日公示催告登報費用2,880元
    、95年4月12日及同年月20日公示催告登報費用共1,600元與
    94年9月2日實行抵押權強制執行出庭差旅費500元），有聲
    請人提出之收據及財政部國有財產局臺灣北區辦事處宜蘭分
    處代理訴訟人員請領出庭應訊申請書影本在卷足憑，惟聲請
    人尚未確定為被繼承人之遺產管理人前所支出之費用（即93
    年12月14日選任遺產管理人事件出庭差旅費500元及94年1月
    25日繳納本院之選任遺產管理人抗告費1,000元），應非聲
    請人於管理被繼承人遺產期間之代墊費用，故本院參酌卷附
    前開民事裁定、墊付費用單據及出庭應訊申請書（以上均為
    影本）等，核定聲請人於遺產管理期間之墊付費用共4,980
    元。綜上所述，本件聲請人代管被繼承人黃一明遺產之管理
    報酬為4,436元，併同遺產管理期間之墊付費用4,980元，合
    計為9,416元，爰裁定如主文第1項所示。至聲請人聲請本院
    裁定其代管遺產墊付之出庭差旅費用及抗告費用共1,500元
    由被繼承人黃一明之遺產負擔部分，為無理由，應予駁回。
四、爰裁定如主文。
中    華    民    國   100    年    7     月    4     日
                  臺灣宜蘭地方法院家事法庭
                      司法事務官  陳怡安
以上正本與原本無異。
如不服本裁定，應於裁定送達後10日內向本院提出抗告狀（應附
繕本），並繳納抗告費新臺幣1,000元。
中    華    民    國   100    年    7     月    4     日
                      書  記  官  邱美龍